【裁判字號】    96,重訴,129
【裁判日期】    970521
【裁判案由】    損害賠償
【裁判全文】
臺灣臺中地方法院民事判決             96年度重訴字第129號
原      告  丙○○
            乙○○
共      同
訴訟代理人  張益隆律師
複代理人    甲○○
被      告  丁○○
                        之11.
            戊○○
            己○○
共      同
訴訟代理人  蔣文正律師
            楊雯齡律師
複代理人    陳淑卿律師
上列當事人間請求損害賠償事件，原告就本院95年度易字第2320
號傷害刑事案件提起附帶民事訴訟（95年度附民字第426號)，經
刑事庭裁定移送前來，本院於中華民國97年4月30日言詞辯論終
結，判決如下：
    主    文
被告丁○○、己○○應連帶給付原告乙○○新臺幣壹拾萬壹仟柒
佰貳拾元，及自民國九十五年十一月七日起至清償日止按週年利
率百分之五計算之利息。
被告丁○○、己○○、戊○○應連帶給付原告丙○○新臺幣壹拾
萬零捌佰元，及自民國九十五年十一月七日起至清償日止按週年
利率百分之五計算之利息。
原告其餘之訴駁回。
訴訟費用由被告丁○○、己○○連帶負擔百分之二、被告丁○○
、己○○、戊○○連帶負擔百分之二，餘由原告負擔。
本判決第一、二項得假執行。但被告丁○○、己○○如以新臺幣
壹拾萬壹仟柒佰貳拾元為原告乙○○預供擔保；被告丁○○、己○○、戊○○如以新臺幣壹拾萬零捌佰元為原告丙○○預供擔保
，得免為假執行。
原告其餘假執行之聲請駁回。
    事實及理由
一、原告起訴主張略以：
（一）原告乙○○（下以姓名稱之）在臺中縣石岡鄉○○路921
      之5號開設「昶順汽車保修工廠（下稱昶順工廠）」，被
      告己○○、丁○○為兄弟，被告戊○○為己○○之子（以
      下均以姓名稱之），渠等三人則於對面開設「萬國汽車工
      廠（下稱萬國工廠）」，並於乙○○經營昶順工廠後面設
      有廠房。乙○○前因車禍受有頸椎損傷併頸椎椎間盤突出
      致脊椎損傷，經開刀後，頸部戴護頸圈，須借助枴杖輔助
      器始能行走。乙○○於民國（下同）94年7月18日下午4點
      左右，在昶順工廠門口及附近察看因海堂颱風侵襲後之受
      損情形時，乃己○○僅因乙○○經營生意較好，明知乙○○上開傷勢，竟自萬國工廠橫越豐勢路走來，隻字未說，
      即往乙○○頭、臉部揮拳猛打一頓，乙○○驚嚇之餘詢問
      其為何無故動手毆打，己○○佯稱因昶順工廠之師父以前
      丟垃圾在其廠房旁，隨即又揮拳毆打乙○○，乙○○欲打
      電話向家人求救，詎己○○竟強奪乙○○之行動電話丟棄
      一旁，隨即夥同剛從對面走來之丁○○，由丁○○先將乙○○賴以助行之枴杖槍奪丟棄，己○○再將乙○○推倒在
      豐勢路之慢車道上，逕跨坐在乙○○身體上方壓住雙手，
      己○○、丁○○二人持續以拳頭重擊毆打乙○○頭部、臉
      部、頸部和身體，乙○○痛苦萬分，苦苦哀求，乃渠二人
      竟又刻意扯掉乙○○之護頸圈，故意針對乙○○頭部和頸
      部用力毆打，並不斷大喊著「打給你死！打給你死！」（
      臺語），直至乙○○滿臉鮮血不止，猶不願停手，迄至渠
      等二人手軟無力，才停手返回對面工廠。
（二）乙○○費盡全身力氣回到昶順工廠打電話回家求救，原告
      丙○○（下以姓名稱之）和劉父及表弟詹顓駿隨即趕到工
      廠。劉父與丙○○見狀乃至萬國工廠詢問丁○○為何毆打
      乙○○，丁○○手比己○○，己○○稱伊（指乙○○）就
      是欠揍，另戊○○手持長鐵棒從後走來，由丁○○拿出一
      桶早已準備好之甲笨潑向丙○○和劉父，己○○和戊○○
      則分持鐵錘、鐵棒揮打丙○○，丁○○連續數次潑灑甲笨
      ，手持打火機，大聲叫喊「潑給你死」、「燒給你死」，
      致丙○○頭部、左眼多處被甲笨潑中，導致眼睛刺痛無法
      睜開，乃負傷跑回昶順汽車工廠門口，欲用水沖洗眼睛，
      不料丁○○等三人仍持續追來，丁○○仍不斷潑以甲笨，
      被告己○○動手毆打，戊○○則揮舞鐵棒不斷咆哮者「誰
      出聲就打給你死」（臺語），直到警方聞訊趕來，丁○○
      等三人才趕緊住手，戊○○則趁機將鐵棒藏於豐勢路路中
      分隔島中。
（三）查己○○、丁○○二人明知乙○○前因車禍受有頸椎損傷
      併頸椎椎間盤突出致脊椎損傷，經開刀後，頸部載護頸圈
      ，須借助枴杖輔助器始能行走，竟因經營生意，無故動手
      毆打乙○○，導致乙○○頸脊椎損傷惡化，受有頭、臉部
      挫傷合併腦震洫，胸部挫傷等傷害，現已完全癱瘓，終日
      倒臥病床，不能起身，核己○○及丁○○二人之行為與乙○○受傷之結果間，顯有相當之因果關係，依民法第184
      條第1項、第185條規定，己○○及丁○○應對乙○○連帶
      負損害賠償責任。又丁○○以大量甲笨連續潑向丙○○，
      且趁丙○○負傷跑回昶順工廠門口，欲用水沖洗眼睛時，
      丁○○猶不斷潑以甲笨，己○○動手毆打丙○○，戊○○
      則揮舞鐵棒在旁不斷咆哮著「誰出聲就打給你死」（臺語
      ），導致丙○○左眼化學性灼傷、上肢及背部挫傷，核己○○、丁○○及戊○○三人之行為與丙○○受傷之結果間
      ，顯有相當之因果關係，依前揭規定，己○○、丁○○及
      戊○○亦應對丙○○連帶負損害賠償責任。
（四）乙○○、丙○○爰依民法第193條第1項、第195條第1項、
      第216條規定，就本件侵權行為所受損害之賠償範圍及項
      目，分述如下：
    1.乙○○部分：
      (1)醫療費用：
        乙○○受有頭、臉部挫傷合併腦震盪、胸部挫傷等傷害
        ，迄今共計支出醫療費用新臺幣（下同）215,868元。
      (2)看護費用：
        乙○○現已完全癱瘓，終日倒臥病床，不能起身，日常
        生活無法自理，需僱請看護照料，看護費用每月為6萬
        元，共7 個月，支出42萬元。
      (3)交通費用：
        乙○○因完全癱瘓無法行動，往來醫院均需由看護陪同
        搭乘大眾交通工具，共支出費用1,040元。
      (4)增加生活所需費用：
        乙○○因受傷，購買頸部護圈及醫療器材等用品，支出
        5,820元。
      (5)勞動能力減少之損失：
        乙○○因本件侵權行為事件，導致中樞神經系統機能喪
        失，造成四肢癱瘓，終身不能從事任何工作，以本事件
        係94年7月18日發生，乙○○係63年3月2日出生，年僅
        31歲，如未發生本件侵權行為，預估可工作至60歲之勞
        工退休年歲，乙○○尚有28年又221天之工作收入期間
        ，按勞工每月最低薪資15,840元計算，一年薪資為
        190,080元，依霍夫曼計算式扣除中間利息，一次請求
        給付，乙○○就勞動能力減少部分請求3,432,897元（
        計算式：190080X17.000000000+190080X221/360
        X0.416667=0000000.5476，小數點以下四捨五入）。
      (6)精神慰撫金：
        乙○○年僅31歲，正值青壯之年，雖曾發生車禍事故，
        而有輕度肢體障礙，惟尚能藉助枴杖輔助器自行行走，
        日常生活亦能自理，然因本事件發生，致成終身癱瘓，
        日常生活需依靠他人協助，對乙○○之身心打擊之大，
        難以想像，爰請求200萬元之精神慰撫金。
    2.丙○○部分：
      (1)醫療費用：
        丙○○支出醫療費用800元（已扣除證明書費80元）。
      (2)精神慰撫金：
        丙○○因本件事件受有左眼化學性灼傷、上肢及背部挫
        傷之傷害，且丁○○連續數次潑灑甲笨時，又手持打火
        機，大聲叫嘁「潑給你死」、「燒給你死」，而己○○
        和戊○○則持鐵棒揮打丙○○，迄今回想起當時情境，
        仍驚恐萬分，爰請求100萬元之精神慰撫金。
（五）綜上所述，己○○及丁○○等二人應連帶賠償乙○○醫療
      費用21萬5868元、看護費用42萬元、交通費用1,040元、
      增加生活所需費用5,820元、勞動能力減少3,432,897元及
      精神慰撫金200萬元，合計6,075,625元；己○○、戊○○
      及丁○○應連帶給付丙○○醫療費用800元及精神慰撫金
      100萬元，合計1,000,800元。並聲明：1.己○○、丁○○
      應連帶給付乙○○6,075,625元，暨自起訴狀繕本送達之
      翌日起，至清償日止，按年息5%計算之利息。2.己○○、
      戊○○及丁○○應連帶給付丙○○1,000,800元，暨自起
      訴狀繕本送達之翌日起，至清償日止，按年息5%計算之利
      息。並陳明願提供擔保，請准宣告假執行。
（六）對被告答辯之補充陳述：
    1.乙○○前於93年10月間，因交通意外致受有外傷性頸椎間
      盤突出併脊髓及頸神經根損傷，嗣於鈞院94年度重訴字第
      67號民事事件審理中，經行政院衛生署豐原醫院認乙○○
      因車禍所受傷害，符合勞保殘廢給付標準表中神經障害第
      8項，殘障等級第7級，屬於永久性傷害。另由臺中榮民總
      醫院鑑定，乙○○所受傷害符合勞工殘廢給付標準表障害
      項目第8及第53項為永久性傷害，鈞院依「各殘廢等級喪
      失或減少勞動能力比率表」認定乙○○因車禍受傷致減少
      勞動能力84.59％，有判決書可稽。由94年8月23日診斷證
      明書所示病名欄：頸椎脊髓損傷惡化，腦震盪，臉部多處
      瘀傷，背部肩胛挫傷。醫師囑言欄：據前次病歷比較，此
      次外傷致脊髓損傷惡化，四肢癱瘓，現仍住院中，須長期
      復健及看護，已可證明乙○○脊髓損傷惡化，係因被告等
      侵權行為（外傷）所致。另由勞工保險殘廢診斷書所示治
      療經過欄，記載：..，另於94年7月18日因外傷脊髓損傷
      惡化合併多處頭部挫傷至本院神經復健科住院治療。亦可
      證明乙○○脊髓損傷惡化，確係肇因於被告等之侵權行為
      所致。
    2.緣乙○○前因車禍案件，符合殘廢給付標準表中之障害項
      目第8項及第53項，屬殘廢等級等7級，並依勞工保險條例
      第55條第4款之規定，再升2等級，依殘廢等級第五級作為
      給付標準，而依「各殘廢等級喪失或減少勞動能力比率表
      」計算，減少勞動能力為84.59％，並以每月收入5萬元計
      算之，得請求每月減少之勞動能力損失為42,295元，此業
      經鈞院94年重訴字第67號民事判決詳細調查在案。現乙○○因本件事件致受有中樞神經系統機能喪失致四肢癱瘓，
      終身不能從事工作，日常生活需他人協助，依殘廢給付標
      準表所示，應符合障害項目第6項，屬殘廢等級第2級，而
      依「各殘廢等級喪失或減少勞動能力比率表」計算，減少
      勞動能力為100％，與先前車禍事故時相較，更加減少
      15.41％之勞動能力。乙○○雖前因車禍事故致受有減少
      勞動能力84.59％之損害如前述，是以本件侵權行為發生
      前，乙○○尚有勞動能力洵至明確，而依勞動基準法每月
      最低薪資15,840元，則乙○○依最低薪資收入計算勞動能
      力損失之金額3,432,896元當屬有據。退而言之，依前車
      禍事故判決所認乙○○每月收入5萬元，減少勞動能力
      84.59％，則乙○○因本件侵權行為，得喪失15.41％勞動
      能力，即因本件事故致每月損失7,705元，乙○○自得依
      法請求被告丁○○、己○○等賠償該減少之勞動能力損失
      。乙○○係63年3月2日出生，自本事故94年7月18日發生
      ，至60歲強制退休止，尚有28年又221天之工作收入期間
      ，依每月損失7,705元計算，一年損失92,460元，依霍夫
      曼計算式扣除中間利息，一次請求給付1,669,853元【
      92460x17.804485+92460x221/360x0.416667=1,669,853
      元】，是以，該部分之請求顯依法有據。由起訴狀附勞工
      保險殘廢診斷書治療經過欄可知，乙○○於94年7月18日
      本件侵權行為外傷致脊髓損傷惡化合併多處頭部挫傷，於
      殘廢詳況第12項其他補充說明記載：中樞神經系統機能喪
      失致四肢癱瘓終身不能從事工作，日常生活需他人協助，
      均可證知乙○○已完全喪失勞動能力。況經一年多各種中
      、西醫治療及其父母每日為其按摩復健，雖僅能遲緩短暫
      持枴杖行走、開車，仍完全無法從事任何工作（拿筷子會
      發抖無力，大便需家人幫忙，整日身體刺痛，藉助止痛藥
      仍無法免除刺痛），故乙○○所為請求，洵屬有理。
    3.乙○○自本件受傷94年7月18日至95年1月21日（以豐原醫
      院為據），均陸續住院醫治，而醫療用品支出收據，分別
      為94年7月26日、94年8月3日、94年8月14日、94年9 月25
      日、95年6月20日、95年7月7日，除後二者，為上開住院
      期間以外，前四張收據均係於陸續住院期間所購買，足見
      係本件傷害所致之支出，而該期間乙○○並未受有其他傷
      害而需購買醫醫用品，是以就該等醫療用品費用之支出非
      屬本件傷害所支出之變態事實（乙○○另受有其他傷害）
      當由被告舉證。
    4.乙○○於94年7月18日受有本件傷害，而自94年7月18日至
      95年2月18日請人看護而支付看護費用，由豐原醫院診斷
      書醫師囑言需長期復健及看護可證看護費用為屬必要。
    5.長庚醫院之收據，因金額僅182元，原告捨棄長庚醫院上
      開醫療費用之請求。另交通費用因僅1,040元，乙○○亦
      捨棄請求。
    6.查乙○○於被告提出之光碟所拍攝之行動，當時兩腳膝蓋
      關節處，均配有輔助器具，此為鑑定醫師所不知。而原告
      手腳均有痙攣現象，依97年2月5日豐醫歷字第0970000442
      號函謂：「比較94年7月18日後病歷，劉先生確實出現右
      側肢體肌力下降由4-5分變為3-4分。」參榮總97年4月7日
      函所示：若有中度以上痙攣現象，則肌力為3-4分亦可稱
      為癱瘓。故乙○○應為屬癱瘓，榮總上開函文謂病人（乙○○）左側上下肢有運動失調，影響步態，但是不屬於癱
      瘓，似屬臆斷，就如該鑑定所認「要在極短30分之內完全
      正確判斷是有些困難」，則被告提出光碟區區11分鐘，又
      豈能立下結論。
    7.依行政院勞工委員會資訊網所示，就神經障害項目，須治
      療六個月以上且經診斷為永久不能復原，始開具永久不能
      復原之殘廢診斷書。本件乙○○受傷日期為94年7月18日
      ，行政院衛生署豐原醫院於95年2月21日開具勞工保險殘
      廢診斷書，已足證明乙○○終身不能從事工作。依勞工保
      險殘廢給付標準表障害項目第六項「中樞神經系統機能之
      病變，引起截癱或偏癱，致終身不能從事任何工作，日常
      生活需人扶助者。」為屬殘廢等級二之殘障等級；障害項
      目第七項「中樞神經系統機能遺存顥著障害，終身不能從
      事工作者。」為屬殘廢等級三之殘障等級（障害項目第八
      項為終身只能從事輕便之工作）。依各殘廢等級喪失或減
      少勞動能力比率表，殘廢等級1、2、3級均為終身不能從
      事任何工作，故為百分之百喪失勞動能力，顯見榮民總醫
      院縱認不符合障害項目第六項、殘廢等級2之殘障等級而
      一併廢除喪失勞動能力百分之百，然由此既可證明乙○○
      終身不能從事任何工作，當可證明乙○○為屬障害項目第
      七項，殘廢等級三之殘廢等級（障害項目第八項係只能從
      事輕便工作者）喪失勞動能力為百分之百，此由勞工保險
      殘廢給付標準表附註事項一（二）（三）分別說明「因高
      度精神、神經障害，為維持生命之必要之日常生活活動之
      一部須他人扶助者，適用第二級。」「為維持生命必要之
      日常生活活動尚可自理，但因精神、神經障害高度，終身
      不能從事工作者，適用第三級。」當可確認。故乙○○請
      求減少勞動能力之損害，當屬有據。
    8.丁○○、羅婂文明知乙○○為屬殘障，竟為事業兢爭遽下
      毒手，致使乙○○終身不能從事工作，一輩子每天均需面
      臨身體之疼痛（醫師建議只能尋求宗教與心理轉念來減輕
      疼痛的感受），其等惡性匪淺，乙○○之精神創痛，劇烈
      有加，所請求之精神賠償，並無過高。
二、被告答辯略以：
（一）乙○○部分：
    1.本件乙○○所以受傷，係其自行跌倒所致，與被告完全無
      關。
      (1)己○○因見乙○○進入其工廠內，始會前往查看，要求
        其離開，惟乙○○竟趁己○○轉身之際，由後以拐杖加
        以毆打，隨即逃離；惟因當天係颱風天、加以工廠地面
        凌亂，故乙○○與己○○在追逐過程中，均有跌倒，其
        傷勢純因跌倒所致，與己○○完全無關。
      (2)己○○與乙○○在前開工廠內之情形，丁○○根本完全
        不曉，亦不在現場，即乙○○所指遭丁○○打傷乙節，
        亦非事實。
    2.乙○○主張其因中樞神經系統機能喪失，造成四肢癱瘓乙
      節，並非事實。
      (1)乙○○原本即因車禍事故，遺有左上肢、左下肢麻痺，
        手功能完全喪失之傷害，日常行走均需手杖輔助；而在
        本案發生後，乙○○仍然行動自如（且頸部無需戴護頸
        圈），行走時無需仰賴他人扶助，更能自行開車、檢修
        車輛（詳如被告96年4月11日及97年3月4日提出之光碟
        片），顯然並無「癱瘓」情形。
      (2)依下列證據，足以證明乙○○並無因本案受有脊髓損傷
        惡化之傷害，更無所謂「癱瘓」情形。
        乙○○原係送往東勢鎮農會附設農民醫院急診，經該
          院醫師診斷為：「頭臉部挫傷合併腦震盪、胸部挫傷
          」。
        行政院衛生署豐原醫院96年10月31日豐醫歷字第
          0960008839號函稱：「劉先生於94年7月18日因外傷
          至本院神經外科住院，曾再接受頸椎影像學檢查，未
          有新傷害發現。」；函附之出院病歷摘要內，亦載：
          乙○○94年7月18日係因「腦震盪」入院（與農民醫
          院所為診斷相同）。
        本件經再向行政院國軍退除役官兵輔導委員會臺中榮
          民總醫院函詢結果，覆以：「從附件(一)(二)就原鑑定結
          果是有不同結果。就影片觀察日常生活是比極短時間
          要來得真實，病人當日就診時是坐輪椅，站立行走需
          有人協助，行走不穩，配合署立醫院提供資料，因此
          同意署立醫院判定（96年11月6日勞工保險殘廢診斷
          書）再觀察影片中病人左側上下肢有運動失調，影響
          步態，但是不屬於癱瘓。劉君病情及生活狀況依附件
          (一)(二)觀察是不符合障害項目第6項，殘廢等級2之殘障
          等級，故喪失勞動能力100%一併廢除」。
      據上足以證明，乙○○確無因本件傷害造成脊髓損傷
          惡化情形，更無因此導致癱瘓情事。至乙○○行走需
          仰賴手杖，有運動失調情形，亦為前次車禍造成之後
          遺症，與本件根本完全無關。
    3.醫療費用部分
      (1)東勢鎮農會附設農民醫院94年12月10日之醫療收據兩紙
        （金額各為150元及182元）：依乙○○所提證物顯示，
        其僅94年7月18日在該院急診治療，當天即轉院至豐原
        醫院，中間五個月期間均未再至該院進行任何治療，則
        其提出之94年12月10日醫療收據與本件是否有關，即屬
        有疑。
      (2)豐原醫院94年9月17日、94年12月3日及95年1月21日之
        醫療收據（金額各為7,398元、55,200元及38,400元）
        部分：
        本件乙○○自94年7月18日住院迄94年9月14日出院，
          為何會在兩日後94年9月17日又住院三日即出院？該
          次住院是否與本件有關，應屬有疑。
        乙○○94年9 月20日出院，至94年10月18日住院，相
          隔近一個月時間，94年12月3日出院，至94年12月20
          日住院，亦相隔半個月時間，其住院原因、進行之治
          療是否與本件有關？抑或其出院返家後又發生事故，
          方又住院？顯然有疑。
        行政院衛生署豐原醫院前揭函固稱：「94年9月21 日
          、94年21月3日及95年1月21日三次出院之收據，均是
          因脊髓損傷住院復健治療。」，惟：本件乙○○車禍
          後，原本遺留「頸椎脊髓損傷」之傷害，是依前開函
          覆，仍無法證明乙○○之住院治療與本案有關。
      (3)燃燈中醫診所之醫療收據部分：
        乙○○提出之94年9月3日之醫療收據重覆。
          查94年8 月20日、94年9月3日、94年9月10日及94年8
          月27日，乙○○均在豐原醫院住院治療，豈有可能又
          前往該中醫診所就醫？或另再服用該中醫診所開立之
          藥物？
        依行政院衛生署豐原醫院前揭函文內載：「病歷及護
          理紀錄記載中，94年8月20日、94年8月27日、94年9
          月3日、94年9月10日未有請假紀錄。」等語。
        且依燃燈中醫診所函附之收據所載，病因為「車禍腦
          震盪脊髓神經受損經手術後」，非因外傷就診。足證
          ，乙○○此部分之醫療費用支出與本案無關。
      (4)長庚紀念醫院之醫療收據部分：
        乙○○案發後，從未在長庚紀念醫院進行任何治療，且
        該醫療收據之日期為95年7月13日及95年7月27日，距94
        年7月18日已經一年，則該部分醫療行為是否與本案有
        關，亦屬有疑。
    4.增加生活所需費用部分：
      乙○○提出之統一發票收據除94年7月26日購買頸部護圈
      一個25,00元有列明外，其餘收據均僅記載「醫療用品」
      ，則該部分係購買何種醫療用品？是否與本件有關？實屬
      有疑。
    5.勞動能力減少之損失：
      (1)乙○○行動自如，雖需仰賴手杖（係因車禍所致，與本
        案無關。），但無「四肢癱瘓、終日臥床」情形。且其
        經營之汽車保修廠亦持續營業，顯然無所謂「終生不能
        從事任何工作」情事。
      (2)查乙○○前於93年間因車禍事故，經行政院國軍退除役
        官兵輔導委員會臺中榮民總醫院鑑定為：「遺存左上肢
        及右下肢麻痺，手功能完全喪失、目前需用手杖輔助行
        走；頸椎活動顯著運動障害」，而向肇事者請求減少勞
        動能力百分之60之損害；則其又主張完全喪失勞動能力
        ，請求被告給付3,432,897元，顯無理由。
    6.精神慰撫金：
      乙○○傷勢並非被告造成，已如前述；縱如所稱，惟其行
      動自如，並無四肢癱瘓情形，請求300萬元之精神慰撫金
      ，亦顯過高。
（二）丙○○部分：
    1.本件係丙○○前來尋釁，適丁○○正在清潔保修車輛，劉
      某以手推打丁○○，打翻其手上鐵罐；嗣己○○固有前往
      理論，惟並未動手毆打丙○○。
    2.丁○○、戊○○在員警到場前根本未在乙○○開設之工廠
      ，遑論毆打丙○○。此有到場處理員警於刑事案件之證述
      為據。
      (1)證人石博約95年3月7日偵訊筆錄：「我們巡邏車是先到
        己○○的修車廠，詢問後再到乙○○的修車廠，我們的
        巡邏車繞了一圈安全島要到乙○○家，我看到戊○○越
        過安全島正要去乙○○家」「（丁○○有無去乙○○家
        ？）沒有。他都在對面他的修車廠。」「（你們到現場
        時，當時雙方有無動手？）沒有。只有口角很大聲，我
        將雙方隔開來，他們無法動到手。」
      (2)證人謝庭龍95年2月14日偵訊筆錄：「戊○○到乙○○
        家並沒有帶任何器具，他只有站在旁邊，丁○○沒有看
        到他過來。」
    3.綜上，丙○○主張因被告行為致其受有傷害云云，並非事
      實。縱如所述，其主張100萬元之精神慰撫金云云，亦顯
      過高。
（三）綜上，己○○固曾與原告二人發生口角，惟並未動手毆傷
      渠二人，另本件丁○○、戊○○則根本未與渠等口角，遑
      論動手毆傷，本件原告之訴顯無理由。並聲明：求為判決
      駁回原告之訴及假執行之聲請，並陳明願供擔保請准免假
      執行。
三、兩造經本院整理不爭執事項，並簡化爭點如下，本院並以不
    爭執之事實為本判決之基礎：
（一）兩造不爭執之事實：
    1.東勢農會附設農民醫院94年12月10日之醫療收據與本案無
      涉。
    2.燃燈中醫診所94年9月3日2張醫療收據，其中1份為重複。
    3.刑事案卷各項證據形式上為真正，均同意引用。
    4.對於丙○○支出的醫療費用800元收據，形式真正不爭執
      。
（二）兩造爭執事項：
    1.己○○與丁○○是否毆打乙○○成傷？
    2.己○○、戊○○與丁○○是否毆打丙○○成傷？
    3.乙○○是否因遭人毆打，致中樞神經系統機能喪失，致四
      肢癱瘓？
    4.乙○○所提出之豐原醫院、燃燈中醫診所、長庚醫院之收
      據是否與本案可能之傷害結果有關？
    5.乙○○所提出之醫療用品收據是否與本案可能之傷害結果
      有關？
    6.乙○○是否因本件可能之傷害行為造成勞動能力之損失？
    7.乙○○因本件可能傷害結果，所造成之看護費用、交通費
      用，是否確有需要？
四、法院之判斷：
（一）關於爭點1部分，即己○○、丁○○共同毆打乙○○部分
      ：
    1.己○○、丁○○共同毆打乙○○，致其受有頭臉部挫傷合
      併腦震盪、胸部挫傷等傷害之事實，業據乙○○於系爭傷
      害事件之刑事案件審理中陳述綦詳，且與己○○所述之渠
      二人爭執發生過程大致吻合。
    2.乙○○於94年7月18日4時30分許，身體確有受傷之事實，
      業經證人張淑英、詹顓駿於刑事案件審理中結證屬實（參
      本院95年度易字第2320號刑事影卷第66頁以次），且有乙○○於當天至臺中縣東勢鎮農會附設農民醫院急診並經診
      斷有「頭臉部挫傷合併腦震盪、胸部挫傷」等傷勢之診斷
      證明書在卷可稽（參95年度附民字第426號卷第9頁）。
    3.己○○固辯稱：乙○○的傷勢是因為跑給伊追，結果自行
      跌倒所致云云。惟查，乙○○於案發前之93年10月間曾因
      車禍致頸椎脊髓損傷，致左側肢體呈永久性機能障礙等情
      ，有行政院衛生署豐原醫院96年10月31日豐醫歷字第
      0960008839號函附卷可稽（參本院卷第145頁），顯見乙○○當時行走已有所不便，若非其確實已遭人毆打而有求
      救需求，豈有不顧其行動不便，奮力逃離之必要，被告上
      開所辯，尚不足採。
    4.綜上，乙○○主張其遭受己○○、丁○○二人共同毆打乙
      節，應堪採信。
（二）關於爭點2，即己○○、丁○○、戊○○共同傷害丙○○
      部分：
    1.有關丁○○如何拿含有甲苯之液體往丙○○臉部、胸部潑
      灑；己○○及戊○○如何持鐵棒、木棍等物從後方追打丙○○；丁○○趁丙○○以清水沖洗遭潑及之眼部時，如何
      徒手毆打丙○○之背部，致丙○○受有左眼化學性灼傷、
      上肢及背部挫傷等傷害之事實，業據丙○○於刑事案件中
      指述綦詳，核與證人張淑英、詹顓駿於刑事案件審理中證
      述內容大致相符（參本院95年度易字第2320號刑事影卷第
      66頁以次）。
    2.丙○○於案發當天確實受有左眼化學性灼傷、上肢及背部
      挫傷等傷害而急診就醫，有臺中縣東勢鎮農會附設農民醫
      院94年7月18日診斷證明書在卷可稽（參附民卷第10頁）
      。則依丙○○之上開傷勢，核與上揭證人證述情節互相吻
      合，是丙○○此部分指述情節應與事實相符，堪予採信。
      己○○、丁○○、戊○○三人空言否認，尚不足採。
（三）關於爭點3部分：
    1.查己○○、丁○○係徒手毆打乙○○，雖乙○○因而受有
      頭臉部、胸部之傷害，惟該等傷勢皆為挫傷；再者，乙○○於案發後經行政院衛生署豐原醫院診斷結果，認其因該
      次外傷導致頸椎損傷惡化、四肢癱瘓等情，固有該院94
      年8月23日、94年11月1日、95年1月21日之診斷證明書、
      95年1月21日之勞工保險殘廢診斷書在卷可憑。惟查，乙○○早於94年4月8日、5月28日經行政院衛生署豐原醫院
      診斷，認定有四肢癱瘓之情形，有各該診斷證明書可資佐
      憑；且截至94年6月27日仍遺存有左上肢、左下肢麻痺，
      手功能完全喪失，需用手杖輔助行走等情，亦有行政院退
      除役官兵輔導委員會臺中榮民總醫院復健科94年6月27日
      之鑑定書在卷可稽；再查，乙○○於本件案發後經診斷係
      頭臉部挫傷合併腦震盪、胸部挫傷，業如前述，顯見其本
      次傷勢並未及於頸椎脊髓部分，遑論因而導致四肢癱瘓之
      可能。況本件乙○○於本院刑事庭審理該刑事案件期間，
      經被告丁○○等人近距離拍攝其居家生活錄影帶，提出本
      院刑事庭當庭勘驗結果，顯示乙○○目前雖仍須借助單枝
      柺杖行走，惟已可以自行開車接送子女上下學，進入巷道
      倒車、停車亦尚屬自如，有勘驗筆錄附卷可憑（參本院刑
      事卷第143頁）。
    2.經本院勘驗被告提出之乙○○平日生活光碟結果，乙○○
      先生平日生活中，其可手持手杖穿越馬路，手杖可兩手互
      換，甚至將手杖掛於長褲後方口袋，雙方扶住車輛，彎腰
      查看汽車引擎室，另其可自行上車、開動汽車、停車，打
      開汽車引擎蓋等（參本院卷第275頁以次）。足見乙○○
      稱因遭丁○○、己○○二人毆打，致中樞神經系統機能喪
      失，而四肢癱瘓等節，與事實不符。
    3.本件經將乙○○病情送請行政院退除役官兵輔導委員會臺
      中榮民總醫院鑑定結果及覆查結果，該院先於96年12月17
      日以中榮醫企字第0960018589號函附鑑定書載明：「...
      (二)劉員94年7月18日因外傷就診，依署立豐原醫院病歷資
      料脊髓損傷惡化，應和94年7月18日傷害有關聯。(三)94年7
      月18日傷害後之病況再鑑定，屬『勞工殘廢給付標準表』
      障害項目6、殘廢等級2、喪失勞動能力100％。」（參本
      院卷第202頁以次），惟經本院將上開勘驗所憑之光碟及
      勘驗筆錄再送請該院查覆後，其於97年4月7日以中榮醫企
      字第097000 5348號函覆稱，「從附件(一)(二)就原鑑定結果
      是有不同結果。就影片觀察日常生活是比極短時間要來得
      真實，病人當日就診時是坐輪椅，站立行走需有人協助，
      行走不穩，配合署立醫院提供資料，因此同意署立醫院判
      定（96年11月6日勞工保險殘廢診斷書）再觀察影片中病
      人左側上下肢有運動失調，影響步態，但是不屬於癱瘓。
      劉君病情及生活狀況依附件(一)(二)觀察是不符合障害項目第
      6 項，殘廢等級2之殘障等級，故喪失勞動能力100%一併
      廢除」（參本院卷第288頁）。足見，乙○○亦無其所稱
      之癱瘓情形。
    4.綜上，果乙○○確實已完全四肢癱瘓，當無法獨自藉助輔
      具行走甚至開車，殊難僅以特定時期之診斷，即認定乙○○除前揭車禍已致之重傷害外，尚有因己○○、丁○○之
      毆打而再受有其他之重傷害。乙○○此部分之主張顯不可
      採。
（四）關於爭點4，即乙○○所提出之豐原醫院、燃燈中醫診所
      、長庚醫院之收據（另有東勢醫院部分）是否與本案可能
      之傷害結果有關？
    1.查關於長庚醫院部分，乙○○已表明捨棄請求，故本院自
      無庸再加以審酌。
    2.東勢醫院部分：
      查乙○○於94年7月18日因受傷至東勢醫院就診時，經醫
      師判斷其所受傷害為頭臉部挫傷合併腦震盪、胸部挫傷（
      參附民卷第9頁所附東勢農會附設農民醫院診斷證明書）
      ，則其關於東勢醫院94年7月18日診療部分，即救護車及
      診療、掛號、注射費等，合計1,720元部分，即屬本件之
      醫療支出，乙○○請求被告丁○○、己○○連帶給付，應
      予准許。至94年12月10日二份之收據（合計332元），因
      未載明就醫原因，且距本件事發已有4月餘，難認係本件
      傷害事故造成，乙○○此部分之請求，自屬無據。
    3.豐原醫院部分：
      查乙○○於94年7月18日因受傷至東勢醫院就診時，經醫
      師判斷其所受傷害為頭臉部挫傷合併腦震盪、胸部挫傷，
      有如前述，惟其經轉診至豐原醫院住院診療後，經再以頸
      椎影像學檢查結果，並未發生新傷害（參豐原醫院96年10
      月31日豐醫歷字第0960008839號函，本院卷第145頁），
      而乙○○94年9月21日、94年12月3日及95年1月21日之收
      據，均是因脊髓損傷住院復建治療（參同上函文），足見
      上開醫療收據，核均係其本身舊有傷害所需，而非被告丁○○、己○○等人傷害行為造成，乙○○請求此部分給付
      ，尚屬無據。
    3.燃燈中醫診所部分：
      查依燃燈中醫診所函附之收據所載，乙○○就診之病因為
      「車禍腦震盪脊髓神經受損經手術後」（參本院卷第137
      頁），核非因外傷就診。是此部分之醫療費用支出要與本
      案無關，乙○○請求此部分給付，亦屬無據。
（五）關於爭點5，即乙○○所提出之醫療用品收據是否與本案
      可能之傷害結果有關？
      依乙○○提出之發票等記載，除頸部護圈係明確載明買賣
      之醫療用品項目外，其餘均僅載為醫療用品，而查乙○○
      因此事故受傷部分為頭臉部挫傷合併腦震盪、胸部挫傷，
      有如前述，則關於項部護圈醫療用品之買受，即難認與
      本件傷害事故有關，至乙○○其餘醫療用品項目不明，本
      院亦難認該等用品之買受與本件傷害事故所造成之必要費
      用支出，自均不應准許。
（六）關於爭點6，即乙○○是否因本件可能之傷害行為造成勞
      動能力之損失？
      經查：關於乙○○遭丁○○、己○○毆打後所造成之傷害
      為頭臉部挫傷合併腦震盪、胸部挫傷，而乙○○於本院刑
      事庭審理該刑事案件期間，及本院審理中經被告近距離拍
      攝其居家生活錄影帶，提出當庭勘驗結果，均顯示原告乙○○雖須借助單枝柺杖行走，惟可自行開車接送子女上下
      學，進入巷道倒車、停車均屬自如（參刑事影卷第143 頁
      、本院卷第275頁以次）。再本件送請鑑定結果及覆查結
      果，行政院退除役官兵輔導委員會臺中榮民總醫院函覆乙○○身體狀況，已如前述，而行政院衛生署豐原醫院97年
      2 月22日雖函復本院稱乙○○臆斷頸椎銷髓有新傷害發生
      （參本院卷第253頁），然行政院衛生署豐原醫院曾於96
      年10月31日以豐醫歷字第0960008839號函復本院稱，乙○○經轉診住院診療後，以頸椎影像學檢查結果，並未發生
      新傷害（參本院第145頁），足見其後稱臆斷有新傷害發
      生，顯係因乙○○於住院期間表現無法行走、進食、穿衣
      等生活態樣，導致醫師有此臆斷。本院審酌乙○○經本院
      委託行政院退除役官兵輔導委員會臺中榮民總醫院鑑定時
      ，即曾以「就診時是坐輪椅，站立行走需有人協助，行走
      不穩」等不當行為偽裝，導致鑑定醫師有誤判情形發生，
      再佐以乙○○上開二日常生活光碟勘結果，本院認系爭傷
      害結果，應無造成乙○○勞動能力減損之可言，乙○○此
      部分之主張，尚屬無據。
（七）關於爭點7，即乙○○因本件可能傷害結果，所造成之看
      護費用、交通費用，是否確有需要？
    1.查關於交通費用部分，乙○○嗣已於本院審理期間捨棄此
      部分請求，故無庸再予審酌。
    2.乙○○受傷情形已如前述，除腦震盪外，餘均為一般外傷
      ，而查腦震盪為通常頭部受到劇烈震動所可能發生之一般
      病症，其除確已造成腦部傷害外，身體機均可自行療癒
      查乙○○經醫院診療結果，並無任何腦部傷害（參上開各
      診斷證明、醫院函附病歷及本院囑託鑑定結果），是其因
      本件所受傷害顯無需他人全日看護，乙○○此部分之請求
      ，亦屬無據。
（八）被告三人對於丙○○支出的醫療費用800元收據之真正並
      不爭執，而丙○○亦因被告三人之傷害行為受有身體傷害
      ，有如前述，是丙○○請求被告三人給付醫療費用800元
      ，自屬有據。
（九）本件慰撫金之金額：
      查乙○○因遭丁○○、己○○毆打後造成頭臉部挫傷合併
      腦震盪、胸部挫傷，而丙○○因遭被告三人共同毆打後受
      有左眼化學性灼傷、上肢及背部挫傷之傷害，有卷附上述
      診斷證明書足憑，是其身體自受相當程度之疼痛，則原告
      二人主張因被告等人之侵權行為致精神上蒙受痛苦，尚非
      無因，其請求被告等人賠償其所受非財產上之損害即精神
      慰撫金，洵屬有據。而精神慰撫金數額之酌定，應斟酌加
      害行為、兩造之身分、地位、家庭經濟能力，暨原告所受
      痛苦之程度等一切情狀。經本院審酌兩造年齡、教育程度
      及職業（參本院卷第34-35頁、第102-106頁、臺灣臺中地
      方法院檢察署95年度偵字第1199號影卷第16-28頁所附被
      告等人偵訊筆錄記載被告年籍等資料），並各自財產狀況
      （參本院卷第14頁至27頁）認乙○○請求丁○○、己○○
      賠償精神慰撫金3,000,000元、乙○○請求被告三人賠償
      精神慰撫金1,000,000元核屬過高，應各核減為100,000元
      為相當，故原告於此範圍內之慰撫金請求，尚屬適當，應
      予准許；逾此範圍之請求，即不相當，不應准許。
（十）綜上所述，原告二人本於侵權行為損害賠償之法律關係，
      請求被告等人應分別連帶給付如主文第1、2項所示金額及
      自起訴狀送達翌日即95年11月7日起至清償日止按週年利
      率5%計算之法定遲延利息，為有理由，應予准許。至原告
      二人逾此範圍之請求，尚屬無據，應予駁回。
五、本件判決之基礎已臻明確，兩造其餘之攻擊防禦方法及舉證
    ，核與判決無影響，毋庸一一論列，併此敘明。
六、本件原告勝訴部分係所命給付金額未逾500,000元之判決，
    應依職權宣告假執行；被告陳明願供擔保聲請宣告免為假執
    行，經核均與法律規定相符，爰分別酌定相當擔保金額准許
    之。至於原告敗訴部分，其假執行之聲請，因失所依附，應
    予駁回。
據上論結，本件原告之訴為一部有理由，一部無理由，依民事訴
訟法第79條、第389條第1項第5款、第392條，判決如主文。
中    華    民    國    97    年    5     月    21    日
                  民事第四庭    法  官  王鏗普
正本係照原本作成。
如對本判決上訴，須於判決送達後20日內向本院提出上訴狀。
中    華    民    國    97    年    5     月    21    日
                                書記官


司法院資訊處製作；財團法人民間司法改革基金會備份。
